【裁判字號】    97,消債抗,115
【裁判日期】    971128
【裁判案由】    清算事件
【裁判全文】
臺灣臺北地方法院民事裁定           97年度消債抗字第115號
抗  告  人  甲○○
上列抗告人因消費者債務清理條例事件聲請清算，對於中華民國
97年9月3日本院97年度消債清字第62號裁定提起抗告，本院裁定
如下：
    主  文
抗告駁回。
抗告費用新臺幣壹仟元由抗告人負擔。
    理  由
一、按更生及清算事件專屬債務人住所地之地方法院管轄，消費
    者債務清理條例第5條第1項定有明文。而上開規定所謂「住
    所」，應依民法第20條第1項之規定定其意義，故依一定之
    事實，足認以久住之意思，住於一定之區域者，即為設定其
    住所於該地，蓋我國民法關於住所之設定，兼採主觀主義及
    客觀主義之精神，倘主觀上有久住一定區域之意思，客觀上
    有住於一定區域之事實，該一定之區域即為住所（最高法院
    28年滬上字第112號及27年上字第2454號判例、93年台抗字
    第393號裁判意旨參照）。
二、抗告意旨略以：住所認定標準應兼採主觀主義及客觀主義，
    主觀上有久住之意，客觀上有一定居住之事實，抗告人於臺
    北工作達19年，基於工作之事實，久居於臺北逾20年，而抗
    告人於「臺北市○○路○段656號3樓之6」之住所，亦已久居
    7 年，客觀上有長期居住之事實，且主觀上有久住之意思，
    原審以財團法人金融聯合徵信中心於民國97年5月16日製發
    之當事人綜合信用報告書所載之通訊地址，仍以花蓮縣之戶
    籍地址為通訊地址，認抗告人主觀上非以臺北市之住處為長
    久居住之地，僅有以之為寄寓地之意云云，惟查，依財團法
    人金融聯合徵信中心當事人個人信用報告申請書所載之其他
    配合事項「寄至工作地或住居所者，必要時本中心將予查證
    處理；拒絕查證或工作地址、居住地址無法查證屬實確係本
    人申請者，本中心拒絕核發當事人綜合信用報告並退件至戶
    籍地」，查抗告人外出工作，家中無人，恐有查證上困難，
    故以戶籍地為該報告書之通訊地址，並非以該址為住所，法
    院應依職權調查必要之事實及證據，或命關係人或法定代理
    人本人到場或以書面陳述意見，原審未查，逕予駁回，顯有
    違誤，爰提起抗告，請求廢棄原裁定云云。
三、經查，抗告人之戶籍係在「花蓮縣鳳林鎮○○里○○路○段
    310號」，此有戶籍謄本在卷可稽，抗告意旨雖稱：其因工
    作久居於臺北逾20年，且於「臺北市○○路○段656號3樓之6
    」之地址已久居7年等語，惟依抗告人於原審提出之租賃契
    約所示（見原審卷第34至37頁），抗告人之配偶萬秋琴承租
    「臺北市○○路○段656號3樓之6」房屋之租賃期限係自96年
    6月20日起至98年6月19日止，尚不足以證明抗告人客觀上有
    久住於上址之事實及主觀上有久住於上址之意思，抗告人固
    主張其於上址已居住7年，然並未舉證以實其說，自難遽採
    。又觀諸卷附戶籍謄本之記載（見原審卷第3、4頁），抗告
    人之出生地為花蓮縣，其為戶籍地「花蓮縣鳳林鎮○○里○
    ○路○段310號」之戶長，抗告人自82年8月26日起即設籍於
    此（該址原屬花蓮縣中正路2段304號），已逾25年，且其配
    偶萬秋琴及子女徐秀婷、徐孟偉分別自結婚及出生時起，均
    設籍於此，迄今均未遷移他處，佐以抗告人自承因外出工作
    ，家中無人，恐有查證上困難，因而將財團法人金融聯合徵
    信中心當事人個人信用報告申請書之通訊地址設於戶籍地，
    堪認「花蓮縣鳳林鎮○○里○○路○段310號」為抗告人之住
    所，抗告人雖因工作或其他原因至臺北市租屋居住，然現租
    屋處日後亦有可能因租賃關係消滅或工作、其他原因再遷徙
    他處，仍難認抗告人主觀上及客觀上有久住於租屋處「臺北
    市○○路○段656號3樓之6」之事實。從而，原裁定將抗告人
    之清算聲請，移送臺灣花蓮地方法院，核無違誤，抗告意旨
    指摘原裁定不當，求予廢棄，非有理由，應予駁回。
四、據上論結，本件抗告為無理由，依消費者債務清理條例第15
    條，民事訴訟法第495條之1第1項、第444條第1項、第95條
    、第78條、第87條第1項，裁定如主文。
中    華    民    國    97    年    11    月    28    日
              民事第二庭    審判長法官  朱漢寶
                                  法官  陳秀貞
                                  法官  鍾素鳳
上為正本係照原本作成。
本裁定不得抗告。
中    華    民    國    97    年    11    月    28    日
                                書記官  林玗倩


司法院資訊處製作；財團法人民間司法改革基金會備份。
